臺灣嘉義地方法院民事判決　九十年度婚字第四五○號
　　原　　　告　丙○○
　　訴訟代理人　李振忠
　　被　　　告　甲○○
　　訴訟代理人　乙○○
右當事人間請求履行同居事件，本院判決如左：
    主    文
被告應與原告同居。
訴訟費用由被告負擔。
    事    實
甲、原告方面：
    一、聲明：如主文所示。
    二、陳述：
      ︵一︶兩造於民國九十年七月十五日結婚，不料被告竟於同年八月二十日攜同
            女兒回娘家後，迄今未回，原告多次打電話要求被告返家團圓，但被告
            置之不理，原告亦曾二次前往岳父母家，央求被告回家，被告仍不回家
            ，原告聲請鈞院於九十年十二月四日調解，因被告未到場而調解不成立
            ，被告並無不能同居之正當理由，竟無故離家，不履行同居義務。
      ︵二︶對於被告抗辯之陳述：
          １、兩造雖未協議共同住在嘉義縣水上鄉柳鄉村柳子林三七三號，但兩造
              曾明確同意要在嘉義市共同生活，所以原告於九十年九月十五日在嘉
              義市○○路六九三號「九發山建設有限公司」與屋主訂下租賃契約，
              租屋住址為嘉義市○○街七三巷四十號八樓之三，被告也將其日常生
              活用品皆搬回嘉義，包括機車、收錄音機、化粧品、嬰兒用品及被告
              之衣物，而且被告也在嘉義住了一個多月。
          ２、被告所提出之驗傷單一事，係因原告欲接被告回家，岳父曾出面制止
              雙方爭執，但被告不聽勸阻，有可能是岳父與被告互毆造成的。
    三、證據：提出戶籍謄本、房屋租賃契約書、存款憑條、管理委員會收費單一件
        為證，並聲請訊問證人呂政如、呂李麗葉、呂瑞東、陳志強。
乙、被告方面：
    一、聲明：原告之訴駁回。
    二、陳述：
      ︵一︶兩造結婚以來，原告獨自在花蓮工作，被告住在台北市之娘家，兩造未
            曾協議住所在嘉義縣水上鄉柳鄉村柳子林三七三號，故鈞院並無管轄權
            ，請求移轉管轄。
      ︵二︶兩造結婚後，原告經常毆打被告，然被告皆忍氣吞聲，迄至九十年九月
            二十二日原告竟公然在被告父親面前再度出手毆打被告。
      ︵三︶兩造婚後，原告並未提供生活費給被告及小孩子，被告均仰賴娘家父母
            提供生活費及小孩子之醫療費與養育費，是以，被告如不回娘家居住，
            被告及孩子如何生活，原告雖曾表示每個月要給被告新台幣︵下同︶三
            千元，然每個月三千元如何養活被告及小孩，況且，原告亦未每月提供
            三千元給被告。
    三、證據：提出診斷證明書、並聲請訊問證人吳瑞典、乙○○。
    理    由
一、按夫妻同居之訴，專屬夫妻之住所地或夫、妻死亡時住所地之法院管轄。但訴之
    原因事實發生於夫或妻之居所地者，得由各該居所地之法院管轄，民事訴訟法第
    五百六十八條定有明文，又所謂住所，應依民法之規定定其意義，依民法第二十
    條第一項規定，須以久住之意思，住於一定地域者，始為在該地有住所。本件被
    告雖抗辯原告「曾口頭協議住台北」等語，然查，兩造自結婚後，先是原告在花
    蓮工作，並未住在台北，事後原告向友人借屋欲與被告共同住在台北，又因被告
    不同意而作罷，縱兩造曾協議要住在台北，惟自結婚至本件訴訟期間，兩造僅短
    暫在被告娘家住了數日，則依上述規定，台北並非兩造長久居住之地。反之，原
    告與被告未住在台北後，兩造均同意住在嘉義，且當時兩造亦將戶籍遷至嘉義，
    並在嘉義縣水上鄉柳鄉村柳子林三七三號原告之住處居住一個多月，此由被告當
    時將戶籍遷至嘉義、生活用品等物亦搬至嘉義可知，且證人陳志強亦證稱：「九
    十年間我和丙○○到甲○○的娘家談，當時甲○○有同意要和丙○○住在嘉義，
    當時甲○○說希望要在嘉義租房子，不要住在婆家 (指嘉義縣水上鄉柳鄉村柳子
    林三七三號）。」等語，故原告於九十年九月十五日亦與訴外人陳盈吉訂立房屋
    承租契約書，租屋在嘉義市○○街七三巷四十號八樓三，此有租賃契約書、天生
    贏家大樓管理委員會收費單及原告支付租金予陳盈吉之存款憑條在卷可按。故本
    件兩造確有約定要住在嘉義，被告始會將戶籍及生活用品均遷至嘉義，並在嘉義
    之婆家居住，且復因被告希望能在嘉義租屋居住，原告始會與陳盈吉承租前開房
    屋，故本件兩造之住所地應在嘉義，被告抗辯本院無管轄權，實屬有誤，先予敘
    明。
二、兩造於九十年七月十五日結婚，目前婚姻關係尚存續中之事實，業據原告提出之
    戶籍謄本可按，且為被告所不爭執，堪認為真實。
三、夫妻互負同居之義務。但有不能同居之正當理由者，不在此限，民法第一千零零
    一條定有明文。本件原告主張被告無正當理由，回娘家後，即不再返回與原告共
    同生活，而訴請被告應履行同居之義務等語，被告則以原告常毆打伊，且在九十
    年九月二十二日原告在娘家毆打致其受傷，以及被告未給予生活費等語抗辯。本
    件經查：被告抗辯常受原告毆打一事，為原告所否認，而被告亦未提出任何證據
    或證人足以證明此事，雖然被告與證人即被告之父親吳瑞典均陳稱於九十年九月
    二十二日原告在其娘家毆打被告一事，並提出診斷證明書為證，然查：該次縱然
    原告有毆打被告之行為，亦因被告長時間離家，原告至被告娘家欲帶回被告所發
    生之爭執，此事件係在被告離家之後發生，並非因此事件而致被告離家，故九十
    年九月二十二日兩造所發生之爭執與被告有無正當理由離家無關。至於被告主張
    原告未給予生活費一事，然據證人即原告之姊呂政如證稱：「被告父母擔心女兒
    受虐待，所以不讓被告在嘉義坐月子，被告住在嘉義那段期間，我家人對她都很
    好，被告在家沒有煮過一頓飯，被告要出去都沒有交代，小孩也丟著置之不理，
    原告曾經給被告錢，但是被告都私下收起來，沒有跟父母講，讓父母有誤會，今
    年︵指九十年︶七月之前我父親和我妹妹及我有去被告家，帶被告回來，可是他
    們說只要付被告生活費就好，不用生活在一起，我弟弟︵指原告︶本來在花蓮工
    作，生活、工作穩定，收入每月四、五萬元，可是被告到花蓮看過之後，說沒辦
    法適應那邊的生活，所以原告才辭掉花蓮的工作回台北，辭職之後原告有幾天住
    在被告娘家，被告娘家的人非常唾棄我弟弟。」等語；又據證人即原告之父呂瑞
    東證稱：「他們沒有吵架，我們都對被告甲○○很好，被告說要回娘家，但回去
    後就沒有回來，我們有去她娘家要帶她回來，但她不回來，生活費部分，原告丙
    ○○原本在花蓮工作的時候有給被告生活費，剛回嘉義時工作比較不好找，沒有
    給生活費，現在已經有穩定的工作了。」等語；雖證人即被告之父母親吳瑞典、
    乙○○指稱：「他們結婚後，我女兒的生活費都回去向我們要，原告未曾給付生
    活費給我女兒。」等語。然查：兩造結婚後，前後僅在一起生活約三、四個月，
    其餘時間被告均住在娘家，原告在花蓮有固定工作，但回來嘉義之後一時要找工
    作，並不容易，且據被告陳稱原告的家人對其不錯等語，可見被告縱使在嘉義期
    間，因原告一時不易找到工作，而經濟上困窘，但其婆家對待被告不錯，被告對
    於短暫之經濟困窘，亦應忍耐，而與原告一起互相扶持。綜上，被告並無正當理
    由長時間離家，而不履行同居義務，是原告本於夫妻關係，訴請被告履行同居，
    依法應予准許。
四、因本案事證已臻明確，兩造其餘主張陳述及所提之證據，均毋庸再予審酌，附此
    敘明。
五、結論：本件原告之訴為有理由，並依民事訴訟法第七十八條，判決如主文。
中　　　華　　　民　　　國　　九十一　　年　　　七　　　月　　二十三　　日
~B臺灣嘉義地方法院家事法庭
~B法      官　陳仁智
右正本係照原本作成。
如對本判決上訴，須於判決送達後二十日之不變期間內，向本院提出上訴狀。
中　　　華　　　民　　　國　　九十一　　年　　　七　　　月　　二十三　　日
~B法院書記官　李銷勳
